臺灣屏東地方法院刑事裁定　　　　　　　　　　　　　　九十四年度交聲字第五號
　　原處分機關　交通部公路總局屏東監理站
　　異 議 人即
　　受 處 分人　緯紘工程有限公司
　　法定代理人　劉永紘
右列受處分人因違反道路交通管理處罰條例案件，對於交通部公路總局屏東監理站民
國九十三年十二月二日所為之裁決處分（處分案號：屏監違字第裁八二─Ｌ0000
0000號），聲明異議，本院裁定如左：
    主    文
原處分撤銷。
    理    由
一、原處分意旨略以：異議人即受處分人（下稱異議人）緯紘工程有限公司所有車牌
    號碼七四二─ＲＣ號自用一般曳引車（下稱系爭車輛），於民國九十三年十二月
    二十七日十時十分許，在一六八線龍興北路，因有載運打樁機一具，經員警會同
    司機過磅，總重六九點五三公噸、核重三五公噸、超載三四點五三公噸，而未申
    請臨時通行證之違規行為，經嘉義縣警察局交通警察隊以嘉縣警交字第Ｌ000
    00000號舉發違反道路交通管理事件通知單掣單舉發，因而依據道路交通管
    理處罰條例第二十九條之二第三項之規定，裁處罰鍰新臺幣（下同）十八萬五千
    元，並記汽車違規紀錄一次。
二、聲明異議意旨略以：「貨物」與「整體物品」係屬不同之二個法律概念，此觀之
    道路交通管理處罰條例第二十九條第一項第一款規定「裝載貨物超過規定之長度
    、寬度、高度者」；同條項第二款規定「裝載整體物品有超重、超長、超寬、超
    高，而未請領臨時通行證」自明，是道路交通管理處罰條例二十九條之二汽車裝
    載「貨物」超過核定之總重量顯係針對同法第二十九條第一項第一款裝載「貨物
    」之情形所為之規定，自不包括第二款之「整體物品」在內。查異議人所屬之系
    爭車輛於九十三年十月二十七日載運打樁機，經員警掣單舉發，因打樁機屬「整
    體物品」，並非散裝之貨物，自應依道路交通管理處罰條例第二十九條第一項第
    二款規定處罰，原處分機關逕依同條例第二十九條之二處罰係屬錯誤，爰依法聲
    明異議等語。
三、按汽車裝載時，其裝載「整體物品」有超重、超長、超寬、超高，而未請領臨時
    通行證，或未懸掛危險標識者，處汽車所有人新臺幣三千元以上九千元以下罰鍰
    ，並責令改正或禁止通行，且記汽車違規紀錄一次，又應歸責於汽車駕駛人時，
    除處汽車駕駛人罰鍰及依道路交通管理處罰條例第六十三條第一項第二款記點外
    ，汽車所有人仍應依規定記該汽車違規紀錄一次，道路交通管理處罰條例第二十
    九條第一項至第三項定有明文。至汽車裝載「貨物」超過核定之總重量者，處汽
    車所有人罰鍰，並記汽車違規紀錄一次，此同條例第二十九條之二第一項、第三
    項另定有明文，是道路交通管理處罰條例就「裝載整體物品超重」及「裝載貨物
    超過總重量」分別定其應如何處罰之規定。
四、經查：
  (一)異議人所屬之駕駛李碧禮於前揭時、地駕駛異議人所有之系爭車輛載運整體物品
    「打樁機」一具，經員警會同司機李碧禮過磅，總重六九點五三公噸、核重三五
    公噸、超載三四點五三公噸，且未申請臨時通行證，因而為警當場以違反道路交
    通管理處罰條例第二十九條第一項第二款掣單舉發等情，此為異議人所不爭執，
    並有九十三年十一月十一日嘉縣警交字第Ｌ00000000號舉發違反道路交
    通管理事件通知單一紙附卷可稽，故系爭車輛於舉發當日裝載整體物品超重三四
    點五三公噸，且未請領臨時通行證而仍行駛之違規事實，應堪認定。
  (二)惟按，道路交通管理處罰條例第二十九條第一項第二款、第二十九條之二第一項
    ，對於汽車載物超重均設有處罰之規定，該條例第二十九條之二第一項規定「汽
    車裝載貨物超過核定之總重量」，係對於汽車載運貨物超重之一般規定，但載運
    之貨物若屬整體物品不可分割，且重量顯超過該載運車輛核定之總重量時，亦非
    絕對不可載運，而是例外許可於請領臨時通行證後即得載運，此觀同條例第二十
    九條第一項第二款規定「裝載整體物品有超重、超長、超寬、超高，而未請領臨
    時通行證，或未懸掛危險標識」自明。此外，同條例第二十九條第一項第一款係
    規定「裝載貨物超過規定之長度、寬度、高度者」，與前揭同條項第二款之間，
    該條第一款係指一般貨物而言，並未處罰「超重」之情形，若有超重，自應依同
    條例第二十九條之二第一項、第三項規定加以處罰；反之，該條第二款對於「整
    體物品」之「超重」既已處罰，自無再適用同條例第二十九條之二第一項、第三
    項規定之理。況同條例第二十九條之二第一項於九十年十月二日修正前，原係列
    於同條例第二十九條第一項第一款，而同條例第二十九條第一項第一款原係列於
    同條例第二十九條第一項第二款，是依法條體系解釋之結果，道路交通管理處罰
    條例第二十九條之二所謂「貨物」之意涵自應與第二十九條第一項第一款「貨物
    」為相同之解釋，據此，足認該條例第二十九條之二第一項係對於汽車裝載「貨
    物」超重之一般規定，而第二十九條第一項第二款則係針對裝載「整體物品」超
    重之特別規定。從而，本件系爭車輛所載運之貨物係打樁機一具，既屬於不可分
    割之整體物品，則其載運超重且未請領臨時通行證之違規行為，自應依該條例第
    二十九條第一項第二款、第二項、第三項之規定處罰，而非依同條例第二十九條
    之二第一項、第三項之規定處罰甚明。至交通部九十一年八月三十日交路字第○
    九一○○四八八二八號函示雖認關於汽車裝載整體物品有超重且未請領臨時通行
    證之違規行為，應屬二種違規行為，應分別依道路交通管理處罰條例第二十九條
    第一項第二款及同條例第二十九條之二第一項、第三項規定，予以裁罰，然果如
    該函示所述，此屬「二種違規行為」，則裝載整體物品如有超重，惟已請領臨時
    通行證者，是否仍應依道路交通管理處罰條例第二十九條之二第一項、第三項處
    罰之，實非無疑，是上開見解似有違誤。從而，原處分機關遽依該條例第二十九
    條之二第一項、第三項規定予以裁罰，尚有未洽，本件異議人之異議為有理由，
    原處分應予撤銷。又本件異議人裝載整體物品超重之違規行為，嗣復經嘉義縣警
    察局交通警察隊於九十三年十月二十七日另以異議人違反道路交通管理處罰條例
    第二十九條第一項第二款規定為由，以嘉縣警交字第Ｌ00000000號舉發
    違反道路交通管理事件通知單掣單舉發，且業據異議人繳交罰鍰完畢，並已記汽
    車違規紀錄一次，有上開舉發違反道路交通管理事件通知單、公務電話紀錄、繳
    款紀錄各一份附卷足憑，是本院自無庸於撤銷原處分機關之裁決後，再就異議人
    上開違規行為另為裁處，附此敘明。
據上論斷，應依道路交通案件處理辦法第二十條前段，裁定如主文。
中　　　華　　　民　　　國　　九十四　　年　　　一　　　月　　 三十一 　日
                                    臺灣屏東地方法院交通法庭
                                        法  官  許心
右正本證明與原本無異。
如不服本裁定應於裁定送達後五日內向本院提出抗告書狀敘述抗告之理由抗告於臺灣
高等法院高雄分院。
                                        書記官  林香如
中　　　華　　　民　　　國　　九十四　　年　　　一　　　月　　三十一　　日
